Inventaris van het archief van het geslacht Heldring en aanverwante geslachten, 1650-2002
Nationaal Archief, Den Haag
Horst, Wilhelm ter, Ontwarring en ordening. Ervaringen met meisjes in de zeer moeilijke opvoedingssituatie in de afdeling orthopedagogiek van de Heldring-stichtingen te Zetten. Dissertatie Groningen. Kampen, 1970.
Hiervan verscheen in 1973 ook een handelsuitgave.
Kindscher, B., 'Steenbeek en het St. Johannisasyl te Bernburg'. In: Gedenkboek voor het 75-jarig bestaan van de vereniging Het asyl Steenbeek, 1847-1922. Zetten, 1922.
Kluit, M.E. e.a., Een eeuw Hoenderloo, 1851-1951. Hoenderloo, 1951.
Lammerts van Buren, J., 'Pella'. In: Gedenkboek voor het 75-jarig bestaan van de vereniging Het asyl Steenbeek, 1847-1922. Zetten, 1922.
Maclaine Pont, M.W., 'De Heldringgestichten te Zetten'. Woord en Beeld, jrg. 1899.
Maclaine Pont, M.W., 'De Heldringgestichten te Zetten'. Tijdschrift Armenzorg, jrg. 1901. Eigen Haard, jrg. 1922.
Maclaine Pont, M.W., 'Een wandeling door de Heldringgestichten'. Tijdschrift Armenzorg, jrg. 1908.
Schuller tot Peursem, L.C., 'De christelijke opleidingshuizen voor meisjes te Zetten'. Stemmen voor waarheid en vrede, jrg. 1886,
Sievers, M., 'Steenbeek en het asyl Bethesda te Boppard'. In: Gedenkboek voor het 75-jarig bestaan van de vereniging Het asyl Steenbeek, 1847-1922. Zetten, 1922.
Velthuysen, G., 'Steenbeek en de middernachtzending'. In: Gedenkboek voor het 75-jarig bestaan van de vereniging Het asyl Steenbeek, 1847-1922. Zetten, 1922.
Vries Jzn., J. de, 'Geschiedenis van het asyl Steenbeek te Zetten'. Magdalena-almanak 1853.
Winnubst, CM., Systemen van opvoeding in inrichtingen in Nederland van 1815-1965. Amsterdam, (1968).
Heldring-gestichten. Gedenkschrift naar aanleiding van het 75-jarig bestaan van Talitha Kumi en het 50-jarig bestaan van het Magdalenahuis. Zetten, 1932.
Beschrijving van de series en archiefbestanddelen
- Het geslacht Heldring, A.
  - (Hans) Hendrik Heldring (c. 1649-1710), I.
    Hans Hendrik huwde in 1680 te Elburg met Johanna Uylenbroek (1662-1704)
    - Attestatie en benoemingsakten als luitenant en als kapitein-luitenant van het staatse regiment dragonders onder commando van prins Willem van Hessen-Kassel met latere afschriften, 1699, 1703, 1706 en z.d. (begin 19e eeuw); 1; 5 stukken
  - Gerarda Heldring (1683-1755), II.
    Dochter van (Hans) Hendrik (c. 1649-1710) en Johanna Uylenbroek (1662-1704)
    - Notariële acte van scheiding en deling van haar nalatenschap, met bijgaande afrekening, 1755; 2; 1 katern en 1 stuk
  - Agnes (Angenis) Heldring (1695-1747), III.
    - Notarieel testament van Angenis Heldring, wonende te Amsterdam, 1727; 3; 1 katern
  - Ottho Gerhard Heldring (I, .1698-1764) en Arendina van Vhelen (1721-1798), IV.
    Het huwelijk vond plaats in 1758 te Zijderveld.
    - Ottho Gerhard Heldring (I, 1698-1764), a.
      Zoon van Hans Hendrik (c. 1649-1710) en Johanna van Uylenbroek (1662-1704)
      - Stukken betreffende zijn dienstbetrekking in de dragonderregimenten onder bevel van prins Willem van Hessen-Kassel, van de kolonel van Priesheim Wallon en van de luitenant-generaal prins van Holstein Gottorp, 1733, 1741, 1750-z.d. (1759 of 1760); 4; 1 omslag
      - Akte van machtiging tot executeur-testamentair van zijn overleden zuster Gerarda gegeven door zijn broer Johan Henrick (Hans Hendrik, 1692-1779) te Rinteln (Duitsland), 1755; 5; 1 stuk
      - Concept van een liefdesbrief van Ottho Gerhard Heldring, (ca. 1755); 6; 1 stuk
      - Ingekomen brieven, 1758-1759; 7; 3 stukken
        Het betreft hier de volgende afzenders: Hans Hendrik Heldring, zijn broer, 1759; J. Portegies, zijn nicht, 1758; N.N., 1758.
      - Ingekomen brieven bij Arendina van Vhelen en Ottho Gerhard Heldring ter gelegenheid van hun huwelijk, met bijgaande bruiloftszang, 1758; 8; 5 stukken
      - Gebedenboek van Ottho Gerhardt Heldring bevattende handgeschreven teksten voor morgen- en avondgebed voor een dertiental weken en gebeden volgens aangegeven intenties, z.d; 9; 1 deel
      - Liederen van de hand van Ottho Gerhard Heldring, waarbij elk lied wordt voorafgegaan door een bijbeltekst, z.d; 10-11; 3 delen
        - Liederenbundel uiteenvallende in twee gedeelten met ongelijkluidend dubbel, z.d, 10; 2 delen
        - Liederenbundel bevattende onder meer het tweede gedeelte van vorig inventarisnummer, z.d, 11; 1 deel
      - "Algemeen overzigt der Gothische bouworde", verhandeling van de hand van Ottho Gerhard Heldring, z.d; 12; 1 katern
      - Condoleancebrieven ingekomen bij Arendina van Vhelen naar aanleiding van het overlijden van haar echtgenoot Ottho Gerhard Heldring, 1764; 13; 3 stukken
    - Arendina van Vhelen (1721-1798), b.
      Dochter van Hendrik (1669-1738) en Adriana Jacoba Thierens (1685-1730).
      - Doopattestatie van Arendina, dochter van Hendrik van Vhelen en Adriana Jacoba Thierens, 1721; 14; 1 stuk
      - Ingekomen stukken betreffende de scheiding en deling van de nagelaten goederen van haar moeder Adriana Jacoba Thierens en van haar oom Bartholomeus Thierens, z.d. (c. 1730 en c. 1745); 15; 2 stukken
      - Concept van een brief aan haar zuster en zwager in Emmerik betreffende het overlijden van haar echtgenoot Ottho Gerhard Heldring alsmede van brieven aan de prins van Oranje om weduwenondersteuning, met bijgaande rekening van de begrafeniskosten, 1764; 16; 4 stukken
      - Ingekomen brieven bij Arendina van Vhelen, weduwe van Ottho Gerhard Heldring, 1765-1792; 17; 5 stukken
        Het betreft de volgende afzenders: ds. L. Egeling, z.d. (1786); Anna Dorothea Gruppen, 1779. Zij was de weduwe van haar zwager Hans Hendrik Heldring. In dorso van deze brief een lakstempel met het zegel van de familie Heldring.
        Hans Hendrik Heldring, haar zwager, 1765; G.N. van Helsdingen, haar nicht, 1792; J.A. Thierens, haar neef, 1778.
      - Ingekomen brieven bij Cornelia Margaretha, Arendina en Hendrina Johanna van Vhelen, afkomstig van hun broer Jacob in Batavia (met ongelijktijdig afschrift van de hand van H.W. Heldring)., 1773-1774, 1778 en z.d; 18; 5 stukken
        Zie ook inventarisnummer 51.
      - Teruggezonden brief bestemd voor Jacob van Vhelen, onderkoopman te Batavia, wegens zijn overlijden, geschreven door zijn zusters Hendrina Johanna van Vhelen, Arendina van Vhelen, weduwe van Ottho Gerhard Heldring, alsmede door de dochter van laatstgenoemde Hendrica Johanna Jacoba, met envelop en daarop gemaakte aantekeningen betreffende dit overlijden, 1779-1780; 19; 2 stukken
      - Ingekomen brief betreffende de oorzaak van de geringheid der nalatenschap van haar in Batavia overleden broef Jacob, afkomstig van Ernst Diedrik Huls, 1784; 20; 1 stuk
        De afzender is waarschijnlijk verwant aan haar zwager Conrad Huls, schepen te Emmerik, gehuwd met haar zuster Hendrina Johanna.
      - Aantekeningen van dr. Hendrik van Vhelen betreffende de oorsprong van zijn geslacht met daarop gemaakte aantekening van zijn dochter Arendina, met bij haar ingekomen brief over deze kwestie afkomstig van Frau von Landsberg, geboren Von und zu Velen, z.d., 1768 en 1773; 21; 2 stukken
      - Aantekeningen betreffende de genealogie van haar vader en moeder Hendrik van Vhelen en Adriana Jacoba Thierens, 1776 en z.d. (18e eeuw). Met een uitgetypte kopie van de hand van Ernst Heldring, 18e eeuw en z.d.; 22; 3 stukken
      - Kopie van Arendina van vhelen (1721-1798), van door haar grootvader mr. Hendrik van Vhelen (1630-1726) en haar tante Arendina (geboren 1605) gemaakte aantekeningen over net huwelijk van eerstgenoemde met Cornelia du Pont en daaruit gesproten kinderen, z.d. (18e eeuw). Met later afschrift van de hand van H.W. Heldring (1797-1875), gedateerd 1844; 23; 2 stukken
      - Ingekomen brief van haar zoon Ottho Gerhard Heldring, theologisch student te Utrecht, 1786; 24; 1 stuk
      - Condoleancebrief ingekomen bij Ottho Gerhard Heldring, predikant te Zevenaar naar aanleiding van het overlijden van zijn moeder Arendina van Vhelen, 1798; 25; 1 stuk
  - Gerhard Heinrich (von) Heldring (1751-1835), V.
    Zoon van Hans Hendrik (1692-1779) en Anna Dorothea Grupen (gest. 1816). Ongehuwd.
    - Commissie als kapitein van een compagnie musketiers onder het 5e bataljon van de luitenant-generaal Furst von Waldeck, gegeven door de Staten-Generaal met bijgaande akte van visitatie van deze commissie door prins Willem V, 1785; 26; 2 getransfigeerde charters
  - Henriëtte (Henrica Johanna Jacoba) Heldring (1760-1813), VI.
    Dochter van Ottho Gerhard (I, 1698-1764) en Arendina van Vhelen (1721-1798). Ongehuwd.
    - Doopattestatie van Henrica Johanna Jacoba Heldring gegeven te Buren, 1769; 27; 1 stuk
    - Ingekomen en verzamelde liederen, gedichten en verhandelingen van haar hand, benevens excerpten uit diverse literaire boekwerken in net frans, hoogduits en nederlands, 1776-1812 en z.d; 28-29; 3 banden
      - 1776-1812, 28; 1 band
      - z.d., 29; 2 banden
    - Jeugdgedichten van haar hand met enkele ingekomen gedichten van haar broer en excerpt uit een verhandeling over de dichtkunst, uittreksels uit stichtelijke werken en verslagen betreffende disputen, na haar overlijden los aangetroffen in een portefeuille, 1771-1786; 30; 1 band
    - Gedichten van haar hand na haar overlijden los aangetroffen in haar schrijflessenaar en bestemd om afgeschreven te worden, 1778-1811; 31; 1 band
      Volgens de wens van de overledene zijn deze gedichten door haar broer ds. O.G. Heldring na haar dood nog afgeschreven in het 3e deel van haar verzamelde werk, de zgn. "Mengelstukjens", zie inventarisnummer 34.
    - Handgeschreven gedichtenbundels van haar hand, uitgekozen en afgeschreven door haarzelf en na haar overlijden volgens haar aanwijzing voortgezet door haar broer, ds. O.G. Heldring, 1778-1841; 32-34; 3 delen
      - 1e deel: "Gedachten der eenzaamheid in een gelukkig buitenleven"., 32
      - 2e deel: "Mengelstukjens"., 33
      - 3e deel: "Mengelstukjens"., 34
    - Gedichten van haar hand na haar overlijden los aangetroffen, 1779-1812; 35-36; 2 banden
      - 1779-1811, 35
        1e. Aangetroffen in haar kabinetje. 2e. Enkele van deze gedichten zijn door haar broer ds. O.G. Heldring afgeschreven in inventarisnummer 34. 3e. Hierbij bevindt zich ook een gedicht van de hand van Hendrina Johanna van Vhelen, 1771.
      - 1783-1798, 1812., 36
        1e. Verspreid aangetroffen. 2e. Hierbij ook enige ontvangen gedichten van haar broer en haar neef.
    - Losse gelegenheidsgedichten van haar hand, 1782, 1786 en z.d; 37; 3 stukken
    - Smeekschrift in dichtvorm waarschijnlijk van haar hand gericht aan de prinses van Oranje houdende verzoek om clementie met de patriotten, die na de terugkeer van stadhouder Willem V in Den Haag in politiek discrediet geraakt zijn, (1788); 38; 1 stuk
    - Gelegenheidsgedicht ter gelegenheid van haar verjaardag van de hand van haar broer Ottho Gerhard, 1811; 39; 1 stuk
  - Ds. Ottho Gerhard Heldring (II, 1762-1841) en Louisa Gertruda Janssen (1764-1840)., VII.
    Het huwelijk vond plaats in 1796 te Pfalzdorf (bij Kleef).
    - Ds. Ottho Gerhard Heldring (II, 1762-1841), predikant te Zevenaar, a.
      Hij was de zoon van Ottho Gerhard (I, 16981764) en Arendina van Vhelen (1721-1798).
      - Openbaar leven, 1.
        - Stukken betreffende zijn beroeping en aanstelling als predikant te Zevenaar met daarbij overgelegde stukken betreffende zijn vooropleiding aan de latijnse school in Culemborg en aan de universiteit te Utrecht, 1780-1788; 40; 1 omslag
        - Attestatie voor ds. Ottho Gerhard Heldring gegeven door het consistory van ouderlingen en diakenen van de hervormde gemeente te Zevenaar in verband met conduitelijsten, die bij de troonsbestijging van Friedrich Wilhelm III, als koning van Pruissen opgemaakt moet worden, 1798; 41; 1 stuk
        - Dagboeknotities van zijn hand betreffende ambtshandelingen als predikant te Zevenaar en ervaringen in de zielszorg, 1790-1791; 42; 1 lias
        - Stuk houdende aantekening betreffende zijn 25-jarige ambtsbediening, 1813; 43; 1 stuk
        - Geloofsbelijdenis door hem opgesteld ter gelegenheid van het afleggen van de openbare belijdenis van het geloof door een aantal cathechesanten in de door hem bediende N.H. gemeente te Zevenaar, z.d; 44; 1 stuk
      - Letterkundige arbeid, 2.
        - Gedichten van zijn hand benevens door hem ontvangen of overgeschreven gedichten, 1782 - c. 1840; 45; 1 omslag
        - Gedicht van zijn hand opgedragen aan de dichteres G.S. Egeling bij de overgave van de op de gestorven dichter Bellamy gemaakte gedichten, 1786; 46; 1 stuk
        - Morgen- en avondzangen, gedichten op de jaargetijden en gelegenheidsgedichten van zijn hand, z.d., 1825, 1831, c. 1834, 1839; 47; 1 omslag
        - "Gedichte und Auszuge", registers houdende uittreksels waarschijnlijk van zijn hand of van zijn vrouw Louisa Gertruda Janssen, meest uit duitse literatuur, aangelegd, c. 1828, voortgezet tot c. 1837; 48-49; 2 delen
          - c. 1828 - c. 1837., 48
            Met bijgeschreven uittreksel van de hand van zijn zoon Ottho Gerhard (1804-1876).
          - Z.d. (c. 1834)., 49
      - Particulier leven, 3.
        - Ingekomen stukken, 1788-1821; 50; 1 omslag
          Het betreffende volgende afzenders: N.D.M. Baumann, 1788; J.W. Frucht, 1788; G.J. Laurillard dit Tallot, 1799; J.A. Keuchenius, 1821; D.E. Otterbein, 1798; A. van Vhelen, zijn moeder, 1798; P.H. Wolterbeek, 1789, 1803.
        - Ingekomen brief van de hand van Jacob van Vhelen te Batavia, gericht aan zijn neef en nicht Ottho Gerhard en Henrica Johanna Jacoba Heldring, 1773; 51; 1 stuk
          Zie ook inventarisnummers 18-19.
        - Correspondentie met en betreffende zijn achterneef generaal Gerhard Heinrich von Heldring met bijgaande envelop met lakstempel houdende het wapen van laatstgenoemde, 1793, 1795, 1825-1827, 1830, 1832; 52; 1 lias en 4 stukken
          Zie ook inventarisnummers 71, 77, 79.
        - Ingekomen brieven van de hand van C. Sander geboren Holle te Nijmegen namens mejuffrouw C. Bock, gewezen huishoudster van wijlen generaal Gerhard Hendrich (Heinrich) Heldring, 1837-1838; 53; 2 stukken
        - Ingekomen brief bij ene "madam Hoffmann" een nicht van wijlen generaal Gerhard Heinrich (Hendrich) von Heldring, afkomstig van de gewezen huishoudster van laatstgenoemde, mejuffrouw C. Bock, 1835; 54; 1 stuk
          Deze brief is door de adressant waarschijnlijk gegeven aan ds. Ottho Gerhard Heldring (1762-1841). Zie ook voorgaand inventarisnummer.
        - "Korte dagelijksche aantekening van het voorgevallene alhier in de watersnood van 1799 ..." van de hand van Ottho Gerhard Heldring, predikant te Zevenaar, 55; 1 katern
        - Gelegeheidsgedichten op verjaardagen van Ottho Gerhard Heldring van de hand van zijn zuster Henrica Johanna Jacoba Heldring, 1785, 1812; 56; 2 stukken
        - Verhandelingen en aantekeningen van zijn hand, over verschillende onderwerpen met enkele door hem vervaardigde uittreksels uit boekwerken, 1792-1824; 57; 1 lias en 13 stukken
          Het betreft hier het volgende:
          1. "Over de zekerheit der onsterfelijkheit", preektekst uitgesproken op de eerste paasdag, 1792.
          2. Voorbericht en inhoud op het werk van G.E.W. Dedekind: "Over de nabijheit en de werking van geesten", 1793-
          3. Excerpt uit een artikel van J.F. Unger: "Veldtogt van 't jaar 1792", verschenen in de Militairische Calender voor het jaar 1798.
          4. "Korte schets van de verbastering der godsdienst", z.d.
          5. "De differentia quaedam inter deos Graecorum et Romanorum et illos nostrorum proavorum, Germanos dictos", ene voorlezing z.d.
          6. Caput IV van "Indië", excerpts z.d.
          7. "Over de lugt en lugtpomp", z.d.
          8. "Handeling van perspectie", aantekening, z.d.
          9. Aantekeningen betreffende bepaalde boekwerken, z.d.
          10. "Sententiae", latijnse aforismen, z.d.
          11. Lijsten van hebreeuwse woorden en uitdrukkingen, met afleidingen, hebreeuws-latijn, z.d.
          12. Theologisch-kategetische verhandelingen, eerste les "Van de kennisse Gods uit de natuur en uit de heilige schrift" en vierde les "Over de schepping", z.d.
          13. "Onvoltooide stukjes"9 z.d. 1 lias
          14. Voordracht: "Over Willem de Veroveraar", 1824.
        - Register houdende de handgeschreven tekst van een theologische verhandeling "Frimae liniae theologiae christianae Prolegomena", waarschijnlijk afkomstig van Ottho Gerhard Heldring (1762-1841) met gedeeltelijke samenvatting in het nederlands waarschijnlijk van de hand van zijn zoon Ottho Gerhard (1804-1876), z.d.; 58; 1 deel
          Voorin staat geschreven "Jansen" en "Heldring".
        - Register houdende in alfabetische volgorde aangetekende biografische gegevens betreffende culturele en historische persoonlijkheden, waarschijnlijk van de hand van ds. Ottho Gerhard Heldring (1762-1841), begonnen c. 1820, bijgehouden tot c. 1835., ca. 1820-1835; 59; 1 deel
        - "Liber memoralis", "herinneringen", "adversaria", in alfabetische volgorde op trefwoorden gemaakte aantekeningen over diverse onderwerpen, waarschijnlijk van de hand van ds. Ottho Gerhard Heldring, begonnen omstreeks 1802, bijgehouden tot c. 1840., ca. 1802-1840; 60-61; 2 delen
          - Deel I., 60
            Met achterin verklarende woordenlijst van vreemde namen.
          - Deel II., 61
            Voorin historische aantekeningen over de periode 1801-1840.
        - Gelegenheidsgedichten ter gelegenheid van zijn verjaardag van de hand van zijn dochters Louise (Louisa Gertruda) en Henriëtte (Johanna Henriëtte Charlotte Elisabeth), van zijn zoon Arendinus Ludovicus Carolus en van de hand van diverse andere familieleden en vrienden, 1821-1822, 1824; 62; 1 katern en 2 stukken
        - "Een gesprek tussen twee engelen, een fantasie op de vijfenzeventigste verjaardag van mijnen vader" (Ottho Gerhard Heldring, 1762-1841), van de hand van zijn gelijknamige zoon, predikant te Hemmen, 1837; 63; 1 katern
        - "Aandenken voor mijne overgeblevene familie", herinneringen betreffende zijn ouders, grootouders, zuster, vrouw en kinderen, met concept-bijlagen en latere genealogische aantekeningen door zijn zoon ds. Ottho Gerhard (1804-1876), opgesteld 1839 en z.d., (ná 1864); 64; 3 katernen en 4 stukken
        - Concept van een door hem gegeven attestatie voor het met vrucht kunnen volgen van de academische colleges voor Ludewig Frederick Furchtegot Koch, z.d. (1841); 65; 1 stuk
    - Louisa Gertruda Janssen (1764-1840), b.
      1. Dochter van Pfarrer Johann Wilhelm (1737 of 1738-1832) en Louisa Gertruda Feldmann (1763-1808).
      2. Zie ook inventarisnummers 48-49.
      - Ingekomen brief en gedichten van de hand van haar verloofde, later haar echtgenoot Ottho Gerhard Heldring, (ca. 1787 en 1796), 1829, 1834-1835; 66; 5 stukken
      - Ingekomen brief afkomstig van Ottho Gerhard Heldring, theologisch student gericht aan zijn moeder Louisa Gertruda Janssen en zijn zuster Johanna Henriëtte Carolina Elisabeth (Jetje), 1820; 67; 1 stuk
      - Gelegeheidsgedicht van de hand van L(ouisa Gertruida) Janssen ter gelegenheid van het 26e trouwfeest van een oom en tante, 1822; 68; 1 stuk
      - Gelegeheidsgedichten ter gelegenheid van haar verjaardag van de hand van haar dochter Louisa (Louisa Johanna), haar broer Arnold Engelbert Janssen en haar neef Leonard Janssen, 1822, 1824, 1831; 69; 4 stukken
      - Recepten, waarschijnlijk opgetekend door Louisa Gertruda Janssen, (begin 19e eeuw); 70; 1 katern
  - Henricus Wilhelmus Heldring (1797-1875), VIII.
    1. Zoon van ds. Ottho Gerhard (II, 1762-1841) en Louisa Gertruda Janssen (1764-1840). Ongehuwd. 2. Zie ook inventarisnummer 23.
    - Gedeeite van een mandaat of bevelschrift tot betaling van reiskosten en vacatiën aan de luitenant-generaal Von Heldring te Doornik, door Henricus Wilhelmus Heldring, ambtenaar bij de Algemene rekenkamer te 's-Gravenhage, gevonden onder het verkochte scheurpapier, 1816; 71; 1 stuk
      Zie inventarisnummers 52 en 79.
    - Ingekomen stukken betreffende de Familienstiftung Brand en betreffende de verwantschap tussen de families Brand en Heldring, met gekleurde tekening van het wapen van de familie Brand, 1846, 1866; 72; 1 omslag
      Voor het genealogische verband tussen de families Brand en Heldring zie men de noot onder inventarisnummer 266.
    - Aantekeningen betreffende de genealogie van zijn overgrootmoeder Adriana Jacoba Thierens, met bijgaand gekleurd wapen van de familie Thierens, z.d. (ná 1838); 73; 1 stuk
    - Ingekomen brief houdende een uitnodiging van zijn 14e graads nicht Cornelia Petronella Post geboren Thierens, 1836. Met daarop door de ontvanger gemaakte aantekeningen van later datum, z.d. (ná 1860); 74; 1 stuk
  - Arendinus Ludovicus Carolus Heldring (1798-1886), IX.
    Zoon van ds. Ottho Gerhard (II, 1762-1841) en Louisa Gertruda Janssen (1764-1840).
    - Aantekeningen gesteld op een in 1816 bij zijn vader ds. Ottho Gerhard Heldring, predikant te Zevenaar, ingekomen brief afkomstig van diens neef G. Wolters, professor in de oosterse talen aan de universiteit te Groningen, z.d. (ná 1840); 75; 1 stuk
    - Ingekomen brief afkomstig van H. Schnitger te Lemgo (Duitsland), 1859; 76; 1 stuk
    - Aantekeningen van Arendinus Ludovicus Carolus Heldring betreffende ontmoetingen in 1776 en 1834 van zijn vader Ottho Gerhard (1762-1841) met diens neef generaal Gerhard Heinrich (von) Heldring, (ca. 1870); 77; 1 stuk
      1. De aantekeningen zijn gemaakt op postpapier van zijn zoon ds. Daniël Johannes Carolus Heldring (1844-1918). 2. Zie inventarisnummers 52, 71 en 79.
  - Ds. Ottho Gerhard Heldring (III, 1804-1876) en Anna Elisabeth Deuffer Wiel (1807-1873), X.
    Het huwelijk vond plaats in 1832 te Wijk bij Duurstede.
    - Ds. Ottho Gerhard Heldring (III, 1804-1876), predikant te Hemmen, a.
      - Getuigschrift betreffende een door de theologische student Ottho Gerhard Heldring gedaan kerkelijk voorstel gegeven door zijn leenneester, prof. Heringa, 1824; 78; 1 stuk
      - Ingekomen brief afkomstig van luitenant-generaalGerhard Heinrich von Heldring, 1834; 79; 1 stuk
        Zie ook inventarisnummers 52, 71, 77 en 79.
      - Ingekomen brief bij B. Wttewaall te Leiden afkomstig van ds. Ottho Gerhard Heldring (1804-1876) betreffende het overlijden van zijn zuster Louisa Johanna, 1839; 80; 1 stuk
        B. Wttewaall, jurist, was een vriend en waarschijnlijk een studiegenoot van Ottho Gerhard. De brief is na de dood van laatstgenoemde aan de familie teruggezonden.
      - Ingekomen brief betreffende de genealogie van de graven Von Vhelen, met extract uit de door baron van Spaen vervaardigde genealogie van dit geslacht berustend bij de Hoge Raad van Adel, 1841-1842; 81; 1 stuk en 1 katern
        Zie inventarisnummers 21-22, 222.
      - Ingekomen brief afkomstig van Van Eijck tot Zuijlichem betreffende de datering van de oudste delen van de kerken van Zetten en Middelst, 1842; 82; 1 stuk
      - Brieven ingekomen bij ds. Ottho Gerhard Heldring en Anna Elisabeth Deuffer Wiel, echtelieden, afkomstig van hun zoon Ottho Gerhard (1834-1856), theologisch student in Utrecht, 1853; 83; 3 stukken
      - "De natuur en de mens of levensbeschouwingen van pachter Gerhard op zijn wandelingen met neef Jonas" door O.G. Heldring (1804-1876), uitgegeven te Amsterdam. Gedrukt., 1831, 1833; 84-85; 2 delen
        - 1e stukje, 1831, 84
        - 2e stukje, 1833, 85
      - Register houdende uittreksels van zijn hand uit literatuur of betreffende literaire onderwerpen, z.d; 86; 1 deel
      - "Huisregelen voor het asyl Steenbeek" door hem opgesteld in 1849, gestenografeerd door juffrouw Voûte in 1873. Met duplicaat., 87; 2 stukken
      - "Ter nagedachtenis van Otto Gerhard Heldring", teksten van een gedicht op de dag der begrafenis en van een gedachtenisrede in de kerk op de vluchtheuvel op de daarop volgende zondag van de hand van Nicolaas Beets, 1876; 88; 1 katern